最高法院刑事判決　　　　　　　　　　　　　　　八十八年度台上字第四五○八號
　　上　訴　人　甲○○
　　　　　　　　乙○○
右上訴人等因違反毒品危害防制條例等罪案件，不服台灣高等法院中華民國八十八年
四月八日第二審更審判決（八十七年度上更(一)字第五七五號，起訴案號：台灣台北地
方法院檢察署八十七年度偵字第五○二八號），提起上訴，本院判決如左：
    主  文
原判決撤銷，發回台灣高等法院。
    理  由
本件原判決認定上訴人甲○○曾於民國八十五年間因違反麻醉藥品管理條例案件，經
臺灣基隆地方法院判處有期徒刑七月，於八十六年四月二十三日執行完畢。上訴人乙
○○於八十年間因違反麻醉藥品管理條例案件，經法院判處有期徒刑五年九月，於八
十三年二月六日縮短刑期假釋出監，八十五年十一月十九日縮刑期滿執行完畢。均不
知悔改，渠等與楊秀貞 (業經檢察官併由臺灣臺北地方法院審理）共同意圖營利，先
自八十六年十二月底起，基於概括之犯意，連續多次在基隆市火車站或基隆市○○路
一○二號萬國大廈三樓之三乙○○租屋處，向綽號「阿文」之不詳姓名成年男子，以
二兩安非他命新台幣 (下同）七萬元之價格非法販入安非他命，再於八十七年二月二
十五日在基隆市○○路一○二號三樓之三，以二兩安非他命十萬元之價格非法售賣予
蔡秋香。又甲○○因有施用毒品海洛因之惡習，乃自八十六年十二月底起，多次在基
隆市火車站或基隆市○○路一○二號三樓之三，向綽號「阿文」之不詳姓名成年男子
以二公克一萬元之價格購買毒品海洛因，擬供自己吸食，惟因所費不貲，竟轉而意圖
販賣，與乙○○基於共同之犯意聯絡，於八十七年二月二十五日蔡秋香前往其住處購
買安非他命時，共同向蔡秋香推銷其持有之毒品海洛因，但為蔡秋香所拒而作罷。嗣
於八十七年三月六日二十時許，甲○○、乙○○、楊秀貞三人在上址為警查獲等情，
乃撤銷第一審判決，仍論處上訴人等共同連續非法販賣化學合成麻醉藥品（均累犯）
及共同意圖販賣而持有毒品（均累犯）罪刑，固非無見。惟查(一)販賣化學合成麻醉藥
品罪之成立祇須行為人主觀上有營利意圖，而有販入或賣出之行為，有一於此，即足
構成，是行為人之購入安非他命行為是否成立販賣罪，仍應視其主觀上有否營利意圖
為斷。本件原判決係以上訴人等多次向綽號「阿文」者販入安非他命，一次賣予蔡秋
香，其時間緊接，所犯罪名構成要件相同，顯係基於概括犯意反覆實施，乃論以連續
犯，並加重其刑。則依原判決認定之事實上訴人等於八十七年二月二十五日以十萬元
價格售予蔡秋香之二兩安非他命，係其等以七萬元向綽號「阿文」者所購入，固足認
其等該次販入賣出安非他命行為有營利意圖，然上訴人等原本均有非法吸用安非他命
習性，此為其等所供認，彼二人經警查獲採尿送驗均呈安非他命陽性反應，亦有卷附
台北市立療養院煙毒尿液檢驗報告書可按，並有扣案之吸食器、酒精燈及玻璃球足佐
，則上訴人等於八十六年十二月底起多次販入行為時有否營利意圖，抑或僅供自己吸
用﹖不無疑問，原判決就上訴人等所為多次販入安非他命之行為主觀上如何有營利意
圖，並未說明其認定之理由，即遽以其等係基於營利意圖，有多次販入安非他命行為
，而論以連續犯，並加重其刑，不無判決不備理由之違法。(二)販賣毒品罪之成立，祇
須以營利意圖為目的，而有販入或賣出之行為，即足構成。若無營利意圖而購入，或
因受贈等其他事由而持有，嗣後意圖販賣牟利而非法持有中，尚未著手賣出，方能謂
係意圖販賣而持有毒品。原判決事實既認甲○○購入毒品海洛因，擬供己施用，嗣轉
而意圖販賣，與乙○○基於犯意聯絡，共同向蔡秋香推銷其等持有之海洛因，因蔡秋
香拒絕而作罷，則彼二人向蔡秋香推銷毒品，所為出賣之要約，是否已達於著手實施
販賣毒品罪之構成要件行為，而應論以販賣毒品未遂罪，非無研求餘地，原判決未詳
加調查，遽以意圖販賣而持有毒品罪論擬，尚嫌速斷。(三)按沒收為從刑之一種，依主
從不可分原則，應附隨於主刑而宣告之。依原判決事實欄記載警方在基隆市○○路一
○二號三樓之三，扣得甲○○所有預備供販賣所用之分裝袋（小）二十六個、分裝袋
（大）三百三十個，並未明白認定該分裝袋究係供販賣安非他命，或係供意圖販賣持
有海洛因之用，已無從確定其沒收之宣告，究應附隨於何主刑之下，且判決理由亦未
說明，其如何認定分裝袋既係預備供販賣安非他命，亦係預備供意圖販賣持有海洛因
之用，而於主文非法販賣化學合成麻醉藥品及意圖販賣而持有毒品二罪項下，對上開
分裝袋均予宣告沒收，此非但與事實之記載不相適合，且有理由不備之違法。又肅清
煙毒條例第十三條第一項，係刑法第三十八條第一項第二、三款之特別規定，自應優
先適用，原判決認甲○○所有，內有海洛因殘渣之分裝袋五個，係供犯罪所用之物，
然未依肅清煙毒條例第十三條第一項規定宣告沒收，而引用刑法第三十八條第一項第
二款為沒收依據，亦有適用法則不當之違法。以上或為上訴意旨所指摘，或為本院得
依職權調查之事項，應認原判決仍有撤銷發回更審之原因。
據上論結，應依刑事訴訟法第三百九十七條、第四百零一條，判決如主文。
中      華      民      國    八十八    年      八      月     十九     日
                              最高法院刑事第十一庭
                                  審判長法官  陳  炳  煌
                                        法官  陳  正  庸
                                        法官  陳  世  雄
                                        法官  陳  東  誥
                                        法官  張  春  福
      右正本證明與原本無異
                                              書  記  官
中      華      民      國    八十八    年      八      月    二十四    日
